臺灣高雄地方法院刑事判決　　　　　　　94年度易字第1442號
公　訴　人　臺灣高雄地方法院檢察署檢察官
被　　　告　甲○○
　　　　　　乙○○
上列二人共同
選任辯護人　柯尊仁律師
上列被告等因公共危險案件，經檢察官提起公訴（94年度偵字第
9639號），本院判決如下：
    主  文
甲○○、乙○○無罪。
    理  由
一、公訴意旨略以：被告甲○○、乙○○分別為百芳傢俱企業有
    限公司、益達傢俱股份有限公司之負責人，二公司皆設於門
    牌號碼高雄市左營區○○○路462 號之建築物（依84高市工
    建築使字第445 號使用執照，核准地上一層，總樓地板面積
    為386.89平方公尺，違章增建面積約1122平方公尺），並以
    「鑫富邦傢俱」之招牌對外營業，該建築物於民國84年間即
    違章增建，並擴大使用範圍至2 樓及法定空地，致每小時用
    電量達35.3KW，超過核准設備容量23.3KW，二人明知該建築
    物為營業場所，於正常之營業時間，為現有人所在之建築物
    ，對於增建違章部分，本應隨時注意使用狀況而定期維修保
    養；且對於所經營之傢俱公司，應對於或是否設備老舊而需
    汰舊換新，避免電線因老舊破損或其他殘留火種，進而引發
    火災之危險，應特別注意，且依當時情形亦無不能注意之情
    事，竟疏未注意，未予保養、更換、防範火災，致於94年3
    月25日14時30分許，因該建築物倉庫2 樓西南角落（沙發區
    ）處附近遺留火種而引發火災，經報請警消到場搶救，該建
    物之主體結構、屋內商品及大半設備均遭燒燬，因認被告二
    人均係犯刑法第173 條第2 項之失火燒燬現有人所在之建築
    物罪等語。
二、按犯罪事實應依證據認定之，無證據不得認定犯罪事實；不
    能證明被告犯罪者，應諭知無罪之判決，刑事訴訟法第 154
    條第2項及第301條第1 項前段分別定有明文。次按認定不利
    於被告之事實須依積極證據，苟積極證據不足為不利於被告
    事實之認定時，即應為有利於被告之認定（最高法院30年臺
    上字第816 號判例意旨參照）；認定犯罪事實所憑之證據，
    雖不以直接證據為限，間接證據亦包括在內；然而無論直接
    或間接證據，其為訴訟上之證明，須於通常一般之人均不致
    有所懷疑，而得確信其為真實之程度者，始得據為有罪之認
    定，倘其證明尚未達到此一程度，而有合理之懷疑存在時，
    因而為無罪之判決，尚不得任意指為違法（最高法院76年臺
    上字第4986號判例意旨參照）；檢察官對於起訴之犯罪事實
    ，倘其所提出之證據，不足為被告有罪之積極證明，或其指
    出之證明方法，無從說服法院以形成被告有罪之心證，基於
    無罪推定之原則，自應為被告無罪判決之諭知（最高法院92
    年臺上字第128號判例意旨參照）。
三、本件公訴人認被告甲○○、乙○○涉犯上揭公共危險犯行，
    係以(一)被告二人之供述(二)高雄市政府消防局火災專案報告(三)
    高雄市政府工務局函(四)高雄市政府消防局火災原因調查報告
    書、火災現場照片(五)高雄市政府營利事業登記公示詳細資料
    (六)證人董啟彬、林景煌之證詞為主要依據。
四、訊據被告甲○○、乙○○固不否認其販售傢俱之營業場所確
    有發生上揭火災之實，惟辯稱：不知火災因何發生云云。經
    查：
  (一)本件經高雄市政府消防局會同消防署、高雄市政府火災鑑定
    委員會、中央警察大學相關人員勘驗現場後研判：
  (1)起火處：依據火災現場勘查紀錄二所述，與附近鄰居蔣太民
    、李鑑明、余能勇先生，和現場救災人員洪煒倫、許釗瑋，
    及目擊證人羅俊賢、游昌民、陳俊偉、乙○○等人現場供述
    ；綜合研判本案起火處為「倉庫二樓西南角落（沙發區）處
    」附近。
  (2)起火原因研判：對倉庫北側入口處六個塑膠空桶內殘留液
    採樣攜回化驗結果，該六個塑膠空桶內殘留液為柴油；惟對
    起火處附近燒燬殘屑採樣攜回化驗結果，樣品並未發現有任
    何石油系縱火劑殘跡殘存；經詢問該公司人員稱該六個塑膠
    空桶係平時載送家具卡車用油容器。故排除該六個柴油塑膠
    桶與火災原因之間的關連性。本案現場鐵皮屋嚴重燒垮坍
    塌，經清理起火處坍塌樓地板附近區域，因現場劇烈燃繞，
    起火處附近物品均已嚴重燒失，致清理現場時並未發現任何
    發火源與電線短路熔痕。本案會同消防署火災調查組組長
    吳昇源、專門委員林金宏、科長石德忠、專員周鴻呈、技士
    朱少龍，與高雄市政府火災鑑定委員會黃仁智…等委員，及
    中央警察大學教授…等人勘驗現場後，對起火處（倉庫二樓
    西南角落）附近燒燬殘屑採樣攜回化驗結果，樣品並未發現
    有任何石油系縱火劑殘跡殘存；惟起火處之物品並不會自燃
    ，本案起火原因研判以不排除遺留火種引燃之可能性較大；
    有該局94年3 月31日製作之火災原因調查報告書在卷可佐。
    堪認本件火災起源為遺留火種引燃之可能性較大，而起火點
    應在倉庫二樓西南角落（沙發區）處附近。
  (二)證人董啟彬、林景煌均為高雄市政府消防局新莊分局消防員
    ，其等證詞在證述接獲報案到達現場指揮救火及佈水線之經
    過情形，並無法證明本件起火之確切原因。
  (三)復本件建築物雖有違章增建之事實，並經高雄市政府工務局
    94年5 月23日高市工務建字第0940012409號函覆「該場所領
    有（84）高市工建築使字第445 號使用執照，核准地上一層
    ，總樓地板面積為386.89平方公尺。依據本局違章建築處理
    大隊84年4 月10日高市工違左字第1178號處理新違章建築通
    知單紀錄，該違章位置係位於法定空地，增建面積約340 坪
    （1122平方公尺）」；及本件建築物經益達傢俱股份有限公
    司申請供電及辦理分戶用電，其新增設送電僅止於合法建物
    範圍內，經檢驗合格後送電，至於違建範圍，依規定台電不
    予檢驗送電；及該建築物係自行接電，每小時用電量達35.3
    KW，超過核准設備容量23.3KW等情，有高雄市政府消防局上
    開火災原因調查報告書及火災專案報告在卷可憑，惟參諸上
    開火災原因調查報告書，依現場跡證，認「本案起火原因研
    判以不排除遺留火種引燃之可能性較大」，被告縱有違章建
    築而違反建築法規之情事，然並不得逕以推測方法推定本件
    火災之原因係被告違章增建及超出核准設備容量所引起。
  (四)再公訴人以被告二人對於所經營之傢俱公司，應對於或是否
    設備老舊而需汰舊換新，避免電線因老舊破損或其他殘留火
    種，進而引發火災之危險，應特別注意乙節，然本件起火原
    因與公訴人所指之「設備老舊而需汰舊換新」尚無關聯。又
    公訴人所稱之「被告應避免電線因老舊破損或其他殘留火種
    進而引發火災之危險」云云，亦與研判之起火原因「以不排
    除遺留火種引燃之可能性較大」不具有必然之關聯性。被告
    甲○○曾自承起火處（倉庫二樓西南角落）平時大多由司機
    及倉管出入、被告乙○○自承司機與員工三人均有抽煙習慣
    等情，惟本院考諸火災原因調查報告書所指之遺留火種，是
    否即為上揭人員抽煙所引起，尚乏證據證明，且本件火災之
    起火原因實無法確認。且公訴人就此部分，亦未提出證據，
    或指出證明方法，以說服本院形成被告有罪之心證，即難僅
    憑被告二人為建築物之經營管理人，遽認被告應負過失之責
    。縱然研判之起火處所係倉庫二樓西南角落，衡情員工或其
    友人出入機會較多而一般客人較難到達該處，然亦無證據顯
    示有何其他被告2 人應負責之火源存在，公訴人遽以「被告
    2 人未加注意定期維修保養、或注意避免電線老舊或殘留其
    他火種，以防止火災之發生，致於上開時間，倉庫雜物之置
    物間，因可能遺留火種引燃起火延燒」，而認被告2 人應負
    失火燒毀建築物罪之過失責任，尚嫌速斷。
五、綜上，公訴人提出證明被告涉犯公共危險之證據，尚未達於
    通常一般之人均不致有所懷疑，而得確信其為真實之程度，
    既仍存有合理之懷疑，本於無罪推定之原則，自應為被告2
    人無罪之諭知。
據上論斷，應依刑事訴訟法第301 條第1 項，判決如主文。
中　　華　　民　　國　　94　　年　　12　　月　　7　　日
                    刑事第六庭  審判長法　官  簡志瑩
                                      法　官  楊佩蓉
                                      法　官  李  蓓
以上正本證明與原本無異。
如不服本判決，應於收受送達後10日內向本院提出上訴書狀（應
附繕本）。
中　　華　　民　　國　　94　　年　　12　　月　　8 　　日
　　　　　　　　　　　　　　　　　　　 書記官  何慧娟
